【裁判字號】    90,訴,104
【裁判日期】    900425
【裁判案由】    竊盜
【裁判全文】
臺灣雲林地方法院刑事判決
    公  訴  人  臺灣雲林地方法院檢察署檢察官
    被      告  甲○○
右列被告因竊盜案件，經檢察官提起公訴（九十年度偵字第四一六號、第六八六號、
九十年度偵緝字第一八號），本院判決如左：
    主  文
甲○○連續攜帶兇器毀壞安全設備竊盜，處有期徒刑壹年。
扣案之萬能鉗壹支、圓挫刀壹支、大型一字起子壹支、十字螺絲起子壹支、頭罩型手
電筒壹支、工具袋壹只、起子工具組壹組、電池肆顆、挫刀貳支、手電筒貳支、汽車
鑰匙壹支、磨指甲刀壹支，均沒收之。
    事  實
一、甲○○曾因竊盜罪，經本院於民國八十九年七月四日以八十九年度易字第四三八
    號判處有期徒刑五月，緩刑三年，嗣經臺灣高等法院臺南分院於八十九年十一月
    十六日以八十九年度上易字第一五二五號撤銷改判有期徒刑五月確定（審理中甲○○經合法傳喚，無正當理由不到庭，該院爰不待其陳述逕行判決），現執行中
    。仍然不思悔改，竟另行基於概括之犯意，意圖為自己不法之所有，而均以相同
    之方法即持其所有之客觀上具有危險性，足以對人之身體、生命構成威脅，可供
    兇器使用之大型一字起子一支，毀壞汽車車門鑰匙座及駕駛座前鑰匙座等防盜安
    全設備，再以其所有尚不得供兇器使用之汽車鑰匙或磨指甲刀插入該汽車駕駛座
    鑰匙孔內，發動引擎，駛離現場，以竊取他人之動產，而先後於：
    （一）八十九年十月二十四日四時許，在雲林縣水林鄉車港村車巷口六十四號前
          ，竊取戊○○所有現由丁○○使用中之車牌號碼ＫＣ─一二三九號自用小
          客車一輛，嗣於八十九年十月二十八日三時四十分許，在雲林縣北港鎮西
          勢里九號前，因警察巡邏該處而逃跑，惟為警當場扣得其所供竊盜車輛所
          用之大型一字起子一支及其所供預備竊盜之萬能鉗一支、圓挫刀一支、十
          字螺絲起子一支、頭罩型手電筒一支、工具袋一個、起子工具組一組、電
          池四顆、挫刀二支及手電筒二支。
    （二）八十九年十二月二十三日十九時許，在雲林縣土庫鎮土庫商工旁，竊得洪
          賀所有業於八十九年十二月七日五時三十分，在彰化芳苑鄉○○里○○路
          漢一段五三八號失竊而置於該處之車牌號碼ＧＺ─三五一六號自用小客車
          一部。
    （三）九十年一月十六日四時五十分許，在雲林縣崙背鄉○○村○○路一八０號
          前，竊盜乙○○所有之車牌號碼Ｙ七─六五五三號自用小客車一部，並將
          將車上之林聖翔、廖素梅身分證各一枚及林聖翔、廖素梅、林郁庭、林品
          禎之健保卡各一枚，據為己有，並於不詳時間將該車置於雲林縣東勢鄉○○村○○○路與嘉芳北路口，嗣於九十年一月十七日二十時三十分為警尋
          獲該車。
    （四）九十年一月十七日二時三十分，在雲林縣東勢鄉○○村○○○路與嘉芳北
          路口，偷取己○○所有之車牌號碼ＢＤ─二二四０號自用小客車一部，得
          手後，置於雲林縣東勢鄉○○○路旁，嗣經警埋伏圍捕，在雲林縣東勢鄉
          ○○村○○○路三九九之一號旁之甘蔗園內逮捕，並於其身上起出林聖翔
          、廖素梅身分證各一枚及林聖翔、廖素梅、林郁庭、林品禎之健保卡各一
          枚，同時扣得其所有供竊盜車輛所用之汽車鑰匙一支、磨指甲刀一支。
二、案經雲林縣警察局臺西分局、虎尾分局分別移送臺灣雲林地方法院檢察署檢察官
    偵查起訴。
    理  由
一、上述事實，業據被告甲○○坦白承認，分別與被害人丁○○、丙○、林巨細、己○○指述之情節相符，復有丁○○、丙○、林巨細、己○○出具之贓物認領保管
    單各一紙、該等車輛之車輛竊盜個別資料查詢報表共四紙、雲林縣警察局車輛協
    尋電腦輸入單三紙及照片數幀在卷可憑，此外尚有被告所有之萬能鉗一支、圓挫
    刀一支、大型一字起子一支、十字螺絲起子一支、頭罩型手電筒一支、工具袋一
    只、起子工具組一組、電池四顆、挫刀二支、手電筒二支、汽車鑰匙一支、磨指
    甲刀一支扣案可資佐證，被告之自白與事實相符，可認為真實。本件事證明確，
    被告竊盜犯行，可以認定，應依法論罪科刑。
二、按大型一字起子，客觀上具有危險性，足以對人之身體、生命構成威脅，可供兇
    器使用，自屬兇器之一種，而汽車車門鑰匙座及駕駛座前鑰匙座，具有防閑之作
    用，均為安全設備。核被告甲○○所為，係犯刑法第三百二十一條第一項第二款
    、第三款之攜帶兇器毀壞安全設備竊盜罪。被告先後四次之竊盜犯行，時間緊接
    ，方法相同，而觸犯基本構成要件相同之罪名，顯係基於概括之犯意反覆為之，
    應依連續犯之規定論以一攜帶兇器毀壞安全設備竊盜罪，並加重其刑。公訴意旨
    以被告係常業竊盜，但為被告所否認，按刑法上所謂常業犯係反覆以同種類行為
    為目的之社會活動之職業性犯罪而言，被告雖有先後四次竊行，尚不足謂被告係
    反覆以同種類竊行為目的，而以為社會活動，並具職業性，亦無證據可以證明之
    ，不能單因被告目前並無職業，而有四次犯行，即謂被告為常業犯，否則便無從
    斷定連續犯與常業犯之分野，公訴意旨尚以被告於八十九年十二月二十三日十九
    時許，在雲林縣土庫鎮土庫商工旁，侵占丙○所有業於八十九年十二月七日五時
    三十分，在彰化芳苑鄉○○里○○路漢一段五三八號失竊之車輛一部，認係犯刑
    法第三百三十七條之侵占遺失物罪，惟該部車牌號碼ＧＺ─三五一六號自用小客
    車，僅係丙○先前失竊之車輛而已，非遺失物自明，此部分被告所為仍屬竊盜，
    且經被告供明在卷可參。按犯罪實乃侵害法益之行為，犯罪事實自屬侵害性之社
    會事實，亦即刑法加以定型化之構成要件事實，故刑事訴訟法第三百條所謂「同
    一性」，應以侵害性行為之內容是否雷同，犯罪構成要件是否具有共通性為準，
    若二罪名之構成要件具有相當程度之吻合而無罪質之差異時，即可謂具有同一性
    。「侵占離本人持有之物罪」之行為人，對該物並未先具有委任管理等持有之關
    係，此與其他類型之侵占罪不同，而與「竊盜罪」相同，且所謂「侵占」與「竊
    盜」，俱以不法手段占有領得財物，其客觀構成要件之主要事實雷同，二罪復同
    以為自己或第三人不法之所有為主觀要件，同以他人之財物為客體，同為侵害財
    產法益之犯罪，罪質尚無差異，應認為具有同一性，最高法院八十六年度臺非字
    第一八七號判決可資參照，又常業犯本具有連續性，從而公訴意旨認應依常業竊
    盜、侵占遺失物罪處斷，引用法條，均有未合，惟起訴社會基本事實相同，起訴
    法條應予變更，爰依法變更起訴法條，附此敘明。復被告於八十九年十月二十四
    日四時許，在雲林縣水林鄉車港村車巷口六十四號前，竊取戊○○所有現由丁○○使用中之車牌號碼ＫＣ─一二三九號自用小客車一輛，雖在臺灣高等法院臺南
    分院八十九年度上易字第一五二五號判決前為之，惟臺灣高等法院臺南分院該判
    決係對被告於八十九年五月九日之竊行所為，與本件被告於八十九年十月二十四
    日之竊盜行為，已相隔五個月餘，顯無連續關係，而非同一案件，併此敘明。爰
    審酌被告時值壯年，不思正途、前有竊盜素行、犯罪手段、所竊財物之價值及犯
    後坦認之態度等一切情狀，量處如主文所示之刑。又公訴人以被告具有犯罪之習
    慣，併請依竊盜犯贓物犯保安處分條例諭知於刑之執行前令入勞動場所強制工作
    ，然被告僅有一次竊盜素行，而本次縱連續犯四次偷竊行為，依社會一般人通常
    之認知，仍不足以之具有犯罪之習慣，故未併予諭知刑前強制工作，在此敘明。
    扣案之萬能鉗一支、圓挫刀一支、大型一字起子一支、十字螺絲起子一支、頭罩
    型手電筒一支、工具袋一只、起子工具組一組、電池四顆、挫刀二支、手電筒二
    支、汽車鑰匙一支、磨指甲刀一支，分別為供犯罪或預備犯罪所用之物，且屬被
    告所有，業據被告供明在卷，爰依法宣告沒收之。另公訴人以前述之磨指甲刀，
    客觀上具有危險性，足以對人之身體、生命構成威脅，可供兇器使用，認屬兇器
    之一種，然經本院當庭勘驗該磨指甲刀刀柄四．一公分，刀身五．四公分，共長
    九．五公分，刀刃兩側成鈍面，無銳利之刀刃或刀尖，其功能限於磨指甲，客觀
    上明顯不足以供兇器使用，公訴人對此恐有誤解，再予敘明。
據上論斷，應依刑事訴訟法第二百九十九條第一項前段、第三百條，刑法第五十六條
、第三百二十一條第一項第二款、第三款、第三十八條第一項第二款，判決如主文。
本案經檢察官劉海倫到庭執行職務。
中      華      民      國      九十     年    四    月      二十五     日
                                臺灣雲林地方法院刑事第二庭
                                    法  官  吳  福  森
右正本證明與原本無異。
如不服本判決，應於判決送達後十日內向本院提出上訴狀( 應附繕本 )。
                                    書記官  李  松  坤
中      華      民      國      九十     年    四    月      二十五     日
附錄本案論罪科刑法條:
刑法第三百二十一條
犯竊盜罪而有左列情形之一者，處六月以上五年以下有期徒刑：
一、於夜間侵入住宅或有人居住之建築物、船艦或隱匿其內而犯之者。
二、毀越門扇、牆垣或其他安全設備而犯之者。
三、攜帶兇器而犯之者。
四、結夥三人以上而犯之者。
五、乘火災、水災或其他災害之際而犯之者。
六、在車站或埠頭而犯之者。
前項之未遂犯罰之。


司法院資訊處製作；財團法人民間司法改革基金會備份。
